臺灣板橋地方法院刑事判決　　　　　　　 96年度易字第271號
公　訴　人　臺灣板橋地方法院檢察署檢察官
被　　　告　甲○○
上列被告因侵占等案件，經檢察官提起公訴（95年度偵字第1740
0 號），本院依簡式審判程序審理後，判決如下：
    主  文
甲○○為他人處理事務，意圖為自己不法之利益，而為違背其任
務之行為，致生損害於本人之利益，處有期徒刑月；又意圖為
自己不法之所有，而侵占自己持有他人之物，處有期徒刑柒月。
應執行有期徒刑捌月。
    事  實
一、甲○○於民國94年9 月19日，在臺北縣泰山鄉○○○路1 巷
    13號鴻豐有限公司（下稱鴻豐公司）廠房內，接受辦公室址
    設臺北縣新莊市○○街417 巷11號5 樓之鴻豐公司委託，約
    定代鴻豐公司處理以總價金新臺幣70萬元向華興機械有限公
    司（下稱華興公司）購買型號2N1-80號協易機械80噸機台1
    台（含儲存風、空壓機、乾燥機、送料軸心、變速度調整為
    120 左右、料架、送料機、材料整機、計數器切刀、送料機
    連桿等設備）之事務，並同時取得鴻豐公司所簽發支票號碼
    NC0000000 號、面額新臺幣70萬元、付款人華南商業銀行新
    泰分行、發票日94年9 月19日之支票1 紙（下稱本案支票）
    作為交付買賣價金之用。詎甲○○明知鴻豐公司僅委託其以
    總價金新臺幣70萬元購買上開機械設備，竟為求順利成交，
    俾將來能與鴻豐公司共同使用上開機械設備，而意圖為自己
    不法之利益，旋於同日在臺北縣新莊市○○路891 之7 號華
    興公司處，逕自以鴻豐公司名義，與華興公司就上開機械設
    備訂立總價金為新臺幣93萬元之買賣合約書，而違背其任務
    ，使鴻豐公司依該合約內容須負擔超過新臺幣70萬元之債務
    ，致生損害於鴻豐公司之利益。又甲○○於同日將本案支票
    提示兌現後，竟因本身生意資金周轉困難，臨時有債務問題
    ，遂另意圖為自己不法之所有，變易持有為所有之意思，合
    計僅交付價金新臺幣43萬7 千元予華興公司，而將剩餘款項
    新臺幣26萬3 千元侵占入己。嗣經華興公司依上開買賣合約
    書向鴻豐公司催討剩餘買賣價金後，始悉上情。
二、案經鴻豐公司訴由臺灣板橋地方法院檢察署檢察官偵查後提
    起公訴。
    理  由
一、本案被告甲○○所犯均係死刑、無期徒刑、最輕本刑為3 年
    以上有期徒刑以外之罪，其於準備程序中就被訴事實皆為有
    罪陳述，經本院告知簡式審判程序之旨，並聽取公訴人、被
    告之意見後，經合議庭裁定進行簡式審判程序審理，合先敘
    明。
二、上開犯罪事實，業據被告甲○○於檢察官訊問及本院審理時
    均坦承不諱，核與證人即告訴人鴻豐公司代表人乙○○、證
    人王華興於檢察事務官訊問時所為之證述皆相符，並有委託
    書、本案支票、臺北縣政府營利事業登記證、買賣合約書影
    本各1 份在卷可稽，足認被告自白與事實相符。本案事證明
    確，被告犯行洵堪認定。
三、按刑法部分條文於95年7 月1 日修正施行，刑法第342 條第
    1 項背信罪、同法第335 條第1 項侵占罪法定刑內有關得科
    處或併科罰金刑之部分，依修正後刑法施行法第1 條之1 及
    刑法第33條第5 款等規定，所得科處或併科之罰金刑最高均
    為新臺幣30,000元、最低皆為新臺幣1,000 元。然依被告甲
    ○○行為時即修正前之刑法及罰金罰鍰提高標準條例之規定
    ，該罪之罰金刑經提高倍數後，最高額雖與修正後之規定相
    同，惟最低額部分顯較修正後為輕。因此，比較上述修正前
    後之刑罰法律，修正後之相關規定既未較有利於被告，應適
    用被告行為時之罰金刑刑度相關規定，應予敘明。核被告所
    為，係犯刑法第342 條第1 項之背信罪、同法第335 條第1
    項之侵占罪。被告所犯上開二罪，犯意各別、行為互殊，應
    予分論併罰。爰審酌被告依卷內臺灣高等法院被告前案紀錄
    表所示曾有竊盜罪前科之素行狀況，暨其犯罪動機、手段、
    對告訴人鴻豐公司所生損害之程度，及其犯後雖知坦認犯行
    ，惟迄今尚未與告訴人達成和解等一切情狀，分別量處如主
    文所示之刑。再按數罪併罰，有二裁判以上者，依刑法第51
    條規定，定其應執行刑，刑法第53條定有明文，查被告於裁
    判確定前犯上開二罪，且均係於95年7 月1 日前犯之，而刑
    法第51條同於95年7 月1 日修正施行，修正前刑法第51條第
    5 款規定：「宣告多數有期徒刑者，於各刑中之最長期以上
    ，各刑合併之刑期以下，定其刑期。但不得逾20年。」修正
    後刑法第51條第5 款規定：「宣告多數有期徒刑者，於各刑
    中之最長期以上，各刑合併之刑期以下，定其刑期。但不得
    逾30年。」二者經比較結果，修正後刑法並非較有利於被告
    ，是依刑法第2 條第1 項前段之規定，本案亦應依修正前刑
    法第51條第5 款之規定，定其應執行之刑，以資懲儆。
據上論斷，應依刑事訴訟法第273 條之1 、第299 條第1 項前段
，刑法第2 條第1 項前段、第342 條第1 項、第335 條第1 項、
修正前刑法第51條第5 款，罰金罰鍰提高標準條例第1 條，判決
如主文。
本案經檢察官王家春到庭執行職務。
中　　華　　民　　國　　96　　年　　5 　　月　　29　　日
                  刑事第二庭  審判長法  官  李 麗 玲
                                    法  官  黎 錦 福
                                    法  官　張 兆 光
上列正本證明與原本無異。
如不服本判決，應於判決送達後10日內向本院提出上訴狀 (應附
繕本)，上訴於臺灣高等法院。
                                    書記官  曹 秋 冬
中　　華　　民　　國　　96　　年　　5 　　月　　30　　日
附錄本案論罪科刑法條：
刑法第342條
為他人處理事務，意圖為自己或第三人不法之利益，或損害本人
之利益，而為違背其任務之行為，致生損害於本人之財產或其他
利益者，處5 年以下有期徒刑、拘役或科或併科1,000 元以下罰
金。
前項之未遂犯罰之。
刑法第335條
意圖為自己或第三人不法之所有，而侵占自己持有他人之物者，
處5 年以下有期徒刑、拘役或科或併科1 千元以下罰金。
前項之未遂犯罰之。
